【裁判字號】    97,建,62
【裁判日期】    981120
【裁判案由】    給付工程款
【裁判全文】
臺灣臺中地方法院民事判決  97年度建字第62號
原      告  吉隆水電工程企業有限公司
法定代理人  丙○○
訴訟代理人  嚴庚辰律師
被      告  茂晉企業股份有限公司
法定代理人上
訴訟代理人  甲○○
            徐鼎賢律師
當事人間給付工程款事件，本院於98年10月22日言詞辯論終結，
判決如下：
    主    文
被告應給付原告新台幣貳佰伍拾參萬肆仟貳佰柒拾玖元及自民國
九十七年六月三日起，至清償日止，按年息百分之五計算之利息
。
原告其餘之訴駁回。
訴訟費用由被告負擔百分之七十三，餘由原告負擔。
本判決第一項原告勝訴部分，於原告以新台幣捌拾肆萬伍仟元為
被告供擔保後，得假執行；如被告以新台幣貳佰伍拾參萬肆仟貳
佰柒拾玖元為 原告預供擔保後，得免為假執行。
原告其餘假執行之聲請駁回。
    事實及理由
一、原告起訴主張：被告承攬台南科學工業園區行政大樓暨服務
    中心新建工程，被告將上開工程中之水電工程轉由原告承攬
    ，兩造乃於民國（下同）92年4月9日，簽訂水電工程承攬合
    約，原告所承攬之水電工程業已完工，被告卻尚有工程尾款
    新台幣（下同）1,899,316元及追加工程款1,825,588元，合
    計3,726,404元尚未給付，雖經兩造會算後原告讓步同意扣
    款258,283元，被告應給付之工程款為3,468,121元，惟被告
    卻仍拒絕給付，爰依民法第490條承攬之法律關係請求被告
    給付工程款。並聲明：被告應給付原告3,468,121元，及自
    本起訴狀繕本送達翌日（97年6月3日）起至清償日止，依年
    息5%計算之利息；願供擔保請准宣告假執行。
二、被告則以：被告於96年7月16日起，至96年12月6日止共三次
    通知原告至被告公司進行結算會議，然原告皆未出席，其所
    指派之員工並無法代原告決議會議中內容，然於會後皆告知
    需回稟原告方能決議，至今原告亦未出面與被告結算工程，
    且被告於96年12月26日，以存證信函明確敘明原告所述不實
    ，並副知原告指派能決事者，則其進行第四次結算會議，原
    告至此皆無回應，並非被告拒付工程款。本件追加工程款依
    工程合約第5條及第12條約定計算應為980,763元。另被告因
    原告未施作及缺失未改善，依工程合約第27條約定而所為代
    點工費用共782,446元。又被告於93年8月14日已依本件工程
    圖面將所有泵浦予原告，因原告遺失泵浦方於94年1月20日
    ，函于被告補足，被告於同年3月再次補足原告前述來函所
    遺失之泵浦，然原告收貨後未立即安裝，以致同年6月15日
    至16日，豪雨造成行政大樓暨服務中心地下室淹水，致使業
    主以此因遲未認定被告完工日期，導致被告與業主無法如期
    結案所衍生費用、額外支出人力及延遲取回保證金產生利息
    損失共計3,004,499元，扣除原告合約未請領1,899,316元及
    變更追加工程金額980,763元，原告尚須支付被告衍生費用
    906,866元，故原告之主張顯無理由，應予駁回。並聲明：
    駁回原告之訴及假執行之聲請；如受不利之判決，願供擔保
    請准宣告免為假執行。
三、本件經兩造協商簡化爭點，就下列事不為爭執，本院自得採
    為判決之基礎：
  (一)被告承攬台南科學工業園區行政大樓暨服務中心新建工程，
    被告將上開工程中之水電工程轉由原告承攬，兩造於92 年4
    月9日簽定水電工程承攬合約，原告所承攬之水電工程業已
    完工。
  (二)本件工程尾款被告尚有新台幣1,899,316元未給付予原告。
  (三)追加工程款項中「臨時送電費用」為新台幣5萬元。
四、本件原告主張：被告承攬台南科學工業園區行政大樓暨服務
    中心新建工程，被告將上開工程中之水電工程轉由原告承攬
    ，原告所承攬之水電工程業已完工，被告尚有工程尾款1,89
    9,316元及追加工程款1,825,588元，合計3,726,404元尚未
    給付，扣除原告同意之扣款258,283元，被告應給付之工程
    款為3,468,121元未為給付等語，被告則以前詞置辯，是本
    件應審究者為：(一)追加工程之款項金額為何？(二)原告是否有
    未施作及缺失須改善，致被告代點工？如有代點工費用為何
    ？(三)本件是否因原告之過失而遭業主扣款，且因該事由使業
    主遲未認定被告完工日期，致被告受有損失？若有損失，其
    金額為何？按當事人主張有利於己之事實者，就其事實有舉
    證之責任。民事訴訟法第277條定有明文。經查：
  (一)追加工程之款項金額為何？
  (1)本件原告主張工程施作中，被告有追加如附表一（即被證六
    所示工程項目之事實為兩造所不爭執，又就附表一所示追加
    工程，兩造追加工程項目中，除臨時水電費用5萬元無爭議
    外，其餘項目被告就原告主張之金額均有異議，且抗辯依契
    約約定單價計算，追加工程各項之金額如附表一被告核定金
    額所示，雖原告主張：兩造前述有爭議之追加工程項目，係
    以兩造所簽立之工程合約中單價為準，並未逾合約單價之範
    圍，如合約中未列之項目單價請求始依當時材料之行情計價
    云云。且提出之「追加工程證明表」1份及工地出勤紀錄表
    、工資總表、出資明細表、請款單、應收帳款對帳單、送貨
    單、支出證明單及估價單等為證，惟參諸卷附工程合約第5
    條內容：「本契約之單價自簽訂後，不論中途工料之漲落，
    施工難度之增減，任何一方不得要求調整。」，及第12條工
    程變更：「甲方對本工程有變更設計及增減工程數量之權，
    乙方不能異議，對於增減數量，雙方照本合約鎖定單價計算
    增減之。若變更項目未包含於附件內則單價另議。」，是系
    爭追加工程辦理計價，除非原告能證明工項非屬契約內容之
    項目，並證明工程項目單價經兩造議定外，自應依契約單價
    核計，今系爭追加工程被告抗辯均屬契約範圍內，應依契約
    單價核定而自認如附表一被告核定欄之金額為追加工程款，
    雖原告主張應以原告報價欄之金額為工程款項，然系爭追加
    工程表並未附具追加變更前後之施工圖，計算表（式）及照
    片供比對；且本工程與追加工程係同時進行施作，而由原告
    所提出之工地出勤紀錄表、工資總表、出資明細表、請款單
    、應收帳款對帳單、送貨單、支出證明單及估價單等所載內
    容，實無法判認何者為追加工程之物料及工資？何者屬本工
    程或其他工程之物料及工資？且該等請款單、估價單、應收
    帳款對帳單均未經被告簽認，自難以原告片面所提出未經被
    告認可之單據，即遽認原告之主張為真。
  (2)又原告所舉之證人劉育麟到庭陳證稱：「這個工程我是因為
    從屏東回來，公司因為南科的案件在趕工，所以去支援的。
    」、「（被告訴訟代理人問：原告公司有追加工程，你是否
    知道？是否為你負責？）答：不是我負責，但有部分的追加
    工程材料是我提供給公司的。」、「（被告訴訟代理人問：
    如果提示相關資料，你是否可以確認？）答：我無法確認。
    因為吉隆公司與茂晉公司認知上面不同，我們公司認為追加
    ，茂晉公司認為是原來的工程契約內容，譬如說燈的位置我
    們原來裝好，他們又要求移位，我們就認為是追加，但是茂
    晉公司就認為我們應該要配合現場調整，是以這部分大家有
    爭議。」等語（詳參本院98年9月3日言詞辯論筆錄），證人
    劉育麟亦無法指明何者為追加工程？且應如何計價？是其證
    言亦難為原告有利之認定。
  (3)依上所述，本件系爭追加工程，原告既無法證明其追加工程
    款之價金為何，自應以被告自認之金額980,763元為追加工
    程款金額，原告逾此範圍之請求，尚難准許。是本件原告得
    向被告主張之工程款合計為0000000元（尾款0000000元+追
    加工程款980763元）
  (二)原告是否有未施作及缺失須改善，致被告代點工？如有代點
    工費用為何？
    被告抗辯：因原告施作遲延，而有未施作及缺失須改善部分
    ，經被告代點工施作如附表二所示工作，計支出費用782446
    元，被告得自工程款中扣除云云，並提出缺失改善費用明細
    表1份（內附工程計價單、派工單、事務聯繫單、計帳單等
    ）為證，惟查：
  (1)依卷附工程合約第27條約定：「工程進行中，若乙方進度延
    誤，則甲方可先行代為點工，但須加管理費，並由其工程款
    中扣除。」，是依上述約定，工程進行中，若原告進度延誤
    ，則被告即可先行代為點工，且其並未約定被告須經以書面
    催告原告無效果時，始得逕行代為點工，固可認定，惟被告
    代為點工施作，將來得向原告求償並自工程款中扣除，對原
    告影響甚大，如無任何制約，則由被告任意施作、漫天報價
    扣款，則原告之權益則無從保障，且系爭工地，由原告施作
    ，原告亦派遣人員在現場施工或監工，被告施作時，並無不
    能通知原告，並請原告現場人員確認之情事，是解釋上，被
    告固得依約點工代為施作，惟該代原告施作部分，則應經原
    告確認，方得認為原告應施作而未施作或施作不當，而由被
    告代工，以符公平，否則徒生爭議。再參諸被告所提出之被
    告證物五各項工程計價單、派工單、事務聯繫單，其中5之4
    至5之10及5之12等單據，其上均有原告現場人員廖進崑、劉
    育麟之簽認，更明被告明知就其代為施作部分，須經原告確
    認，方能防止爭議。
  (2)又證人即被告之工地負責人乙○○固到庭陳證稱：「（你們
    公司是否有承攬南科興建工程？）答：有的。水電的部分我
    們另外委由被告承攬。」、「（就該工程施工期間你負責什
    麼事情？）答：對於業主、協力廠商之間協調調派工人以及
    監督施工的工地主任。」、「（系爭水電工程約定何時完工
    ？）答：當初業主搬遷進去的時間是在94年2月份，當時水
    電已經完工，但是有部分缺失需要改善。」、「（水電工程
    是否有延誤完工？）答：本件我們對於業主並沒有逾期完工
    ，所以水電部分也沒有逾期完工，只是有缺失需要改善。」
    、「（缺失你們如何通知改善？）答：平常電話通知，有工
    人的時候就是口頭通知。」、「（針對水電工程的缺失改善
    ，你們如何處理？）答：我們電話通知他們有哪些缺失需要
    改善。」、「（被告公司有來處理嗎？）答：先前有來處理
    ，後來就沒有來處理，我們公司因為想要進行驗收，對於業
    主有所交代，所以一直催促他們要快點來處理。」、「（提
    示被證5之3至5之16並交付閱覽，是否為你所紀錄？）答：
    是的，這些計價單均為我紀錄的。」、「（「點工屬吉隆」
    的註記是什麼意思？）答：依我的印象當時會紀錄是因為我
    們與吉隆公司合約的關係，應該由他們負責，所以這樣紀錄
    ，但是因為時間已久施工人員所做的工程內容如何我已經不
    記得了。」、「（為何有的有經原告簽收，有的沒有？）答
    ：因為吉隆公司的人就沒有來了，所以無法經過他們確認，
    沒有簽認的部分確實是沒有辦法經過他們確認。」、．．．
    「（原告訴訟代理人問：證人乙○○所指通知吉隆公司水電
    工程有缺失，但是後來吉隆公司的人員都沒有來，你們是通
    知何人？吉隆公司的人沒有來這是在幾月份的事情？）答：
    有時候我們是通知廖先生、有時候通知劉先生。大概是在農
    曆過年後。」、「（原告訴訟代理人問：根據被告所提出的
    工程計價單裡面，可以看出五月份之後的計價單很多都有廖
    進崑的簽名，為何你會說無法請他們確認？）答：廖進崑是
    現場人員，無法跟我確認。」、「（原告訴訟代理人問：之
    前跟你確認的人員是否包括在庭證人劉育麟？）答：是的。
    」、「（原告訴訟代理人問：你證述你通知吉隆公司都沒有
    來，是否是說他們在農曆過年之後都沒有來？）答：是因為
    業主進駐之後，需要緊急處理的狀況，我們通知吉隆公司，
    他們都無法立即配合。」、「（原告訴訟代理人問：業主進
    駐之後，需要緊急處理的狀況，你們是通知吉隆公司之後，
    他們沒有立即出面處理，你們才代點工，是嗎？）答：是的
    ，是以電話先通知。」、「（原告訴訟代理人問：電話通知
    之後，你們等待的時間如何？）答：有時候吉隆公司回覆說
    無法馬上過來，因為是非常緊急的事件無法等待，且又牽涉
    到完工時間，所以我們沒有等待就直接代為點工。」、「（
    原告訴訟代理人問：關於代點工的工資的每日工資，是否有
    先與吉隆公司談妥？）答：有一些是我們公司的員工調度運
    用，所以我們公司沒有先與吉隆公司先行談論，不過，合約
    書裡面有提到代點工資的價額。」、「（原告訴訟代理人問
    ：你剛剛提到有緊急狀況需要處理的情形，是否是在吉隆公
    司水電工程完工之後發生？）答：因為當時還沒有驗收完成
    ，業主就先進駐，所以應該不算是完工。」、「（被告訴訟
    代理人問：請求向證人乙○○提示尾款結算請款書之附件4
    內之計價單並交付閱覽，此計價單是就為你所製作？）答：
    是的，是我製作。」、「（被告訴訟代理人問：這些計價單
    裡面有很多都是代調工、代點工的費用，這是什麼原因需要
    代點工？）答：這也是因為工程缺失，要趕快辦理與業主之
    間的驗收結案，所以才會代點工。」等語（詳參本院98年9
    月3日言詞辯論筆錄），按乙○○為受僱被告之工地負責人
    ，證詞難免偏頗，且系爭計價單均為其所記載，有部分經原
    告確認，顯見證人乙○○知悉系爭計價或工之單據應經原告
    所派遺在現場之人員認方能杜絕爭議，惟其竟有部分單據予
    原告簽認，有部分未經原告確認，顯難僅以其單方所製作之
    單據，即遽認被告確有代原告點工施作附表二之全部工程。
  (3)另參諸證人劉育麟到庭陳證稱：「（就你所知公司就系爭工
    程有無延誤完工？）答：沒有。」、「（你們有因為工程有
    缺失，經被告公司通知，你們卻沒有過去處理，而由被告公
    司代點工的情形嗎？）答：我在那裡支援的時候，只要公司
    或者被告通知我工程有缺失我都會去處理。如果確實有代點
    工的部分要給我確認的話，公司會要我去確認是否真的有這
    麼多代點工，只要我有去茂晉公司確認的話我都有簽名。」
    、「（公司除了你會去確認代點工之外，還有何人會去確認
    ？）答：我、廖先生、還有一個長期在系爭工程監工的人員
    ，他的姓名我忘記了。」等語（詳參本院98年9月3日言詞辯
    論筆錄）；而證人廖進崑亦到庭陳證稱：「我本來是原告公
    司員工，是在今年六、七月間離職。我是原告公司的總領班
    ，工程事務都是我在負責。」、「（被告公司的水電工工程
    是否為你負責？）答：是的，本件工程也是我負責，本件工
    程並沒有遲延完工，工程在做絕對會有瑕疵，我們會如期把
    它處理掉。」、「（有無曾經被告通知你們，由被告代點工
    的部分？）答：只要有我簽字的部分，就是被告公司確實有
    代點工的部分，但是沒有簽字的部分，我不知道他們是否去
    做，有簽字的部分就是被告公司代點工有讓我確認的。幫浦
    設施是我們裝設完成，但是最後完工時間我已經不記得了，
    幫浦設施的材料是被告公司提供的。」、」（原告訴訟代理
    人問：在你負責工地事務的時候，是否都會有你們的人員在
    場，與茂晉公司的人聯繫？）答：都會有人在那邊，只是人
    多人少的問題。」、「（原告訴訟代理人問：關於本件追加
    工程部分你是否有參與？）答：有參與，但是追加工程部分
    我們有向茂晉請款，他們有來跟我們核對，但是他們有刪除
    ，我只簽了一張我認為合理的部分。」、「（提示被證六之
    三並交付閱覽，你簽的是否就是這張？）答：是的，我簽章
    的部分是合理的，其他為被告刪除的部分我認為不合理無法
    跟公司交代。」、「（原告訴訟代理人問：茂晉公司刪除的
    部分原因如何？）答：他對於數量、金額有意見，但是並不
    否認工程有追加。」、「（被告訴訟代理人問：系爭工程初
    期原告是否由劉育麟負責現場？）答：是的。」、「（被告
    訴訟代理人問：你是什麼時候接手劉育麟的工作？）答：我
    並非去接手劉育麟的工作，而是我對於各個工程都有參與，
    我並不負責現場。」等語（詳參本院98年10月1日言詞辯論
    筆錄）依證人劉育麟、廖進崑上開陳述：原告公司在現場確
    留有人員，只要公司或者被告通知工程有缺失原告均會去處
    理。如果確實有代點工的部分，則被告會給其二人確認，且
    於確認後會簽名等語。核諸被告提出之派工單、計價單確有
    部分經證人劉育麟、廖進崑簽名，是原告主張如被告有派員
    代工，原告在工地現場人員會簽名確認，應屬可採。
  (4)是依上述，被告所抗辯如附表二所示之代工扣款部分，除原
    告不爭執如被證5之4至5之10及5之12等筆計258283元（1521
    3元+5250元+31973元+15200元+11064元+11064元+11064元+1
    5435元+58545元+83475元）外，其餘未經原告確認者，尚難
    認被告有為原告代工之事實存在，是被告代點工施作得扣工
    程款部分為258283元，被告其餘代工扣款抗辯，尚無可採。
  (三)本件是否因原告之過失而遭業主扣款，且因該事由使業主遲
    未認定被告完工日期，致被告受有損失？若有損失，其金額
    為何？
    另被告復抗辯：被告於93年8月14日已依本件工程圖面出足
    所有泵浦于原告，因原告遺失泵浦方於94年1月20日函于被
    告補足，被告於同年3月再次補足原告前述來函所遺失之泵
    浦，然原告收貨後未立即安裝，以致於同年6月15日至16日
    豪雨造成行政大樓暨服務中心地下室淹水，衍生泵浦遺失泵
    浦遺失另購泵浦及處理抽排水等相關費用共334,415元，且
    業主因延後驗收並遲延給付返還差額保證金437,600元、銀
    行履約保證金2,200,000元、延退保固款2,465,206元、工程
    尾款13,994,041元使原告受有利息損失、且使被告增加動員
    被告人力費用963,230元，原告應負損害賠償之責任，被告
    並得自工程款中抵扣，惟被告之抗辯，業為原告所否認，並
    以前詞置辯。按查：
  (1)系爭工程大樓地下室廢水池泵浦工程，應由被告供料，且由
    原告負責組裝之事實，為兩造不爭執，且證人乙○○亦到庭
    陳稱：「（當時你們委託他們施作南科工程的部分，幫浦的
    設施是由何人負責？）答：設施由吉隆公司來施作，管線是
    由吉隆公司連結施作，幫浦的裝設也是由吉隆公司負責，但
    幫浦材料則是由茂晉公司提供。」、「（吉隆公司通知你們
    幫浦材料的部分有缺漏，你們是否有補正？）答：有的，我
    們請人送貨過來，送貨過來我剛好在開會，我有請送貨的人
    直接交給吉隆公司人員，現在在庭的證人劉育麟有簽收」等
    語（詳參本院98年9月3日言詞辯論筆錄），而證人劉育麟到
    庭陳稱：「（剛才我們詢問幫浦的事情，你們公司是否負責
    施作幫浦工程的裝設？）答：是的，幫浦材料則是茂晉公司
    提供，只要茂晉公司補料或者是我們領料，我們都會簽名。
    」等語（詳參本院98年9月3日言詞辯論筆錄），顯見被告抗
    辯：系爭工程大樓地下室廢水池泵浦工程應由被告供料，而
    由原告負責組裝，應屬真實。
  (2)又原告主張：系爭工程大樓地下室廢水池泵浦工程因被告補
    料未及，且因排水溝未施作，以致因雨使地下淹水，非原告
    可歸責事由所致云云，然依原告所提出卷附之94年1月20日
    94 嘉吉隆字第0001號函記載，原告於94年1月20日向被告催
    告因汙水泵浦缺少、著脫鍊不足、落水頭不足、高水箱及配
    件，請被告補料施作；而被告於94年3月間補料予原告，並
    由證人劉育麟簽收，有被告所提出0000000號送貨單1份在卷
    可參，且證人劉育麟亦證稱：「（你們通知茂晉公司補幫浦
    材料的時候，茂晉公司是否有補過來？）答：這件事情我不
    清楚。」、「（你們原來在施作的時候，幫浦材料是否有缺
    料？）答：我在做的時候，印象中是沒有缺料，所以公司是
    否有通知他們補料以及他們是否有補正我並不清楚。」、「
    （你何時離職？）答：我已經不記得，大約是在九十四年，
    至於何月份我也不記得了。」、「（被告訴訟代理人：請求
    向證人提示答辯二狀的被證六之十並交付閱覽）其上收貨人
    簽章，是否為你所親簽？）答：是我簽的。我有簽名表示我
    確實有收到該貨品。」、「（原告訴訟代理人問：剛剛提示
    的送貨單是在九十四年三月份，當時你是否還有在公司上班
    ？）答：因為該份送貨單上簽的是全名，我可以確認是我簽
    的。」等語（詳參本院98年9月3日言詞辯論筆錄），足見被
    告抗辯就原告所稱之缺料其已補由原告簽收之事實，應屬真
    實；又參諸卷附原告提出94年5月6日94嘉吉隆字第0008號函
    記載，因系爭工程大樓建物四週圍排水溝未施作，致汙水、
    廢水、中水等系統之排放水無正確位置可排水洩水，請被告
    與業主協調完成排水溝工程等語，按原告於94年1月20日通
    知被告補料，被告於94年3月補料後，原告於94嘉吉隆字第
    0008號函僅催告被告協調施作排水溝，未再提及補料之事，
    顯見被告抗辯：原告指補料一事，業已解決，應屬可採，否
    則如仍需補料，原告何有未一併通知之理？是原告主張系爭
    廢水池泵浦工程因被告補料未及，而未施作，自無可採。另
    原告雖稱：因被告未缺行施作排水溝致其無法施工云云，惟
    原告就其主張係因排水溝未先行施作致其無法完成廢水池泵
    浦工程，未舉證證明；且原告於94年1月20日及向被告催料
    欲為施工，如因無排水溝致無法施工，其何需催料施作？原
    告主張尚難遽採。按原告就系爭廢水池泵浦工程有施作義務
    ，且被告經其催料後，亦已於94年3月間補齊，原告本得即
    時施工，惟原告未及時完成，客觀上，其給付已有遲延。
  (3)又被告抗辯：系爭新建大樓之地下室因未及時裝設泵浦，致
    94年6月15日至16日，因豪雨而造成地下室淹水事實，且被
    告因該淹水事件經調解應負擔品質管理缺失之責任遭業主扣
    款38773元，並應賠償業主費用損失48774元等事實，有南部
    科學工業園區管理局98年9月1日南營字第098001 9866號函
    文所附調解成立書1份，在卷可稽，且為原告所未爭執，自
    堪信為真實參。按系爭原告就系爭廢水池泵浦工程有施作義
    務，且被告經其催料後，亦已於94年3月間補齊，原告本得
    即時施工，惟原告未及時完成，客觀上，其給付已有遲延，
    已如前述，又系爭新建大樓之地下室因原告未及時裝設泵浦
    ，致大樓之地下室淹水使業主遭受損害，以致被告遭業主扣
    罰38773元，並應賠償業主費用損失48744元，計87517元，
    是被告上開87517元是因原告遲延給付所致，被告抗辯原告
    應予賠償，其得自原告得請領之工程款中扣除，應屬可採。
  (4)另系爭廢水池泵浦工程已於94年6月28日經由業主確認完成
    之事實，亦有上開調解成立書1份可參，雖被告抗辯：除上
    開原告應賠償之87517元外，並衍生泵浦遺失泵浦遺失另購
    泵浦及處理抽排水等相關費用共246898元（334,415元－
    87517元），且業主因延後驗收並遲延給付返還差額保證金
    437,600元、銀行履約保證金2,200,000元、延退保固款2,46
    5,206元、工程尾款13,994,041元使原告受有利息損失00000
    00元（41,937元+210,834元+112,987元+1,341,096元）、且
    使被告增加動員被告人力費用963, 230元云云，惟被告之抗
    辯業為原告所否認，且查：
  1.被告所抗辯：其另有衍生泵浦遺失泵浦遺失另購泵浦及處理
    抽排水等相關費用246898元，被告固提出施作不良費用明細
    表及記帳單、付款明細等為證，然被告提出之上述證物，均
    為被告內部之單方記載文件，其全無原告之簽認或簽收之證
    明，實難認該等費用之支出係因原告施作工程不良致，被告
    抗辯原告應予賠償，自屬無據。
  2.又差額保證金437,600元、銀行履約保證金2,200,000元、保
    固款2,465,206元、工程尾款13,994,041元等之給付，本由
    被告依約向業主請求，如業主有所遲延，經被告催告業主給
    付，業主不為給付，被告亦得向其請求遲延利息。且本件工
    程業於94年1月26日完工，有上開調解成立書一份可參，且
    為被告與業主就該解調之仲裁亦均承認，是系爭工程即所誤
    延誤，業主本應依約履行，縱業主主張其因被告未完成工程
    而受害，至多亦估得就該受害之工程予以扣除後，其他款項
    則應依約履行，是被告就業主遲延給付差額保證金437,600
    元、銀行履約保證金2,200,000元、保固款2,465,206元、工
    程尾款13, 994,041元等情，如屬真實，亦屬業主遲延給付
    應否對被告負遲延責任之問題，尚屬原告無涉，被告自應對
    業主主張，今被告同意業主遲延給付，竟反向無給付義務之
    原告主張遲延損害，實無可採，是被被告抗辯其得向原告請
    求賠償利息損失0000000元，並自工程中扣除，亦無理由。
  3.另被告復抗辯：因系爭汙水泵浦裝設遲延，致其增加動員被
    告人力費用963, 230元云云，本為原告所否認，且被告未提
    出積極證據以資證明，自難僅以被告單方之抗辯即遽認其受
    損之事實存在，且與原告之施作行為有因果關係，是被告此
    部分抵扣抗辯亦無可採。
  (四)基上，原告得向被告請求之工程款數額為0000000元扣除原
    告應負擔之代點工施作款項258283元、施作遲延損害賠償
    87517元，原告實可向被告請求給付之工程款為0000000元（
    0000000元－258283元－87517元）。
五、綜上所述，原告得對被告請求給付之工程報酬為0000000元
    ，從而，原告依工程報酬給付請求權之法律關係，訴請被告
    應給付0000000元及自訴狀送達翌日（即97年6月3日）起，
    至清償日止，按年息5%計算之利息，於法有據，應予准許，
    惟原告逾此部分之請求，則無理由，應予駁回。
六、本判決原告勝訴部分，兩造均陳明願供擔保請准宣告假執行
    及免為假執行，經核無不符，爰酌定相當擔保，併准許之；
    至於原告敗訴部分，其假執行之聲請，失所附麗，應併駁回
    之。
七、本件事證已臻明確，兩造所為之其他主張，陳述並所提之證
    據，經審酌後，認均與本件之結論無礙，不再一一論述，併
    予敘明。
八、訴訟費用負擔及假執行宣告之依據：民事訴訟法第79條、第
    390條第2項、第392條第2項、第3項。
中    華    民    國    98    年    11   月    20   日
                  民事第二庭    法  官  涂秀玲
正本係照原本作成。
如對本判決上訴，須於判決送達後20日內向本院提出上訴狀。
中    華    民    國    98    年    11   月    20   日
                                書記官  鐘麗芳


司法院資訊處製作；財團法人民間司法改革基金會備份。
